【裁判字號】    94,簡上,1093
【裁判日期】    950125
【裁判案由】    詐欺
【裁判全文】
臺灣高雄地方法院刑事判決            94年度簡上字第1093號
上  訴  人  甲○○
即  被  告
上列上訴人因詐欺案件，不服本院高雄簡易庭中華民國94年10月
19日94年度簡字第5948號簡易判決（聲請簡易判決處刑案號：臺
灣高雄地方法院檢察署94年度偵字第20057 號）提起上訴，本院
管轄之第二審合議庭判決如下：
    主  文
上訴駁回。
    事  實
一、甲○○得知真實姓名、年籍不詳之人收集他人於金融機構所
    開立帳戶之存簿、金融卡或現金卡，而依其社會經驗，應有
    相當之智識程度可預見其提供帳戶之存款簿及金融卡供他人
    使用，將幫助他人對不特定之人為詐欺取財，然仍基於幫助
    詐欺取財之犯意，於不詳時、地，以不詳之價錢，將其於民
    國93年11月間，在台南縣官田鄉某統一超商前，以新臺幣（
    下同）3,000 元之代價向乙○○收購之乙○○台新商業銀行
    股份有限公司（以下簡稱台新銀行）帳號為00000000000000
    號現金卡、存摺、印章、密碼，轉售提供予該收集他人帳戶
    之不詳詐騙集團使用。嗣該集團成員於94年3 月2 日下午2
    時30分許，以簡訊向丙○○佯稱其台新銀行信用卡卡費逾期
    未繳，丙○○便按簡訊所留電話撥號詢問，為清查是否有身
    分資料外洩遭冒名申請信用卡之情形，請丙○○將帳戶內之
    款項先匯至乙○○前開帳戶，待銀行確認無資料外洩之情形
    後，再將前開款項匯還予丙○○，丙○○因而陷於錯誤，按
    對方指示至銀行提款機轉帳30,000元至乙○○上開帳戶內。
    嗣丙○○察覺有異而向金融機構查證後始知受騙。
二、案經高雄縣政府警察局移送臺灣高雄地方法院檢察署檢察官
    偵查後，聲請簡易判決處刑。
    理  由
一、訊據上訴人即被告甲○○矢口否認有前開幫助詐欺之犯行，
    辯稱：不知乙○○為何說其金融卡係賣給伊云云。經查：確
    有不詳姓名、年籍之人以丙○○信用卡卡費逾期未繳，為清
    查其身分資料是否外洩為由，使丙○○將帳戶內之款項30,
    000 元匯至乙○○前開台新銀行帳戶之事實，業據證人即被
    害人丙○○於警詢中證述屬實，並有乙○○上開帳戶之開戶
    資料暨交易明細、台新銀行自動櫃員機交易明細表各1 份在
    卷可稽，足見該詐欺集團確有利用乙○○之上開帳戶，從事
    詐欺之犯行無訛。再者，乙○○前開帳戶係乙○○於93年11
    月間，在台南縣官田鄉某統一超商前，以3,000 元代價出售
    予被告之事實，業據證人乙○○於警詢、偵查及本院審理時
    證述屬實，本院審諸證人先後之證言內容一致，且其與被告
    係朋友關係，2 人既無怨隙，證人乙○○實無甘冒偽證罪之
    刑責而誣陷被告之必要，況證人乙○○對於其販賣帳戶之犯
    行於警詢、偵查中均坦承不諱，其亦因幫助詐欺取財罪，經
    本院以94年度簡字第5948號判處拘役40日確定，苟其誣指被
    告涉及本案，並不能減輕其刑責，是其應無誣指被告犯罪之
    動機。從而，被告空言否認向證人乙○○收購帳戶，應係卸
    責之詞，委不足採，被告確有向乙○○收購陳某台新銀行帳
    號為00000000000000號現金卡、存摺、印章、密碼無訛。
二、此外，金融帳戶為個人理財之工具，而申請開設金融帳戶並
    無任何特殊之限制，一般民眾皆可以存入最低開戶金額之方
    式申請之，且單一個人可以在不同之金融機構申請多數之存
    款帳戶使用，此乃眾所週知之事實，是依一般人之社會生活
    經驗，苟見陌生人不以自己名義申請開戶，反而以刊登廣告
    之方式，向不特定人蒐集銀行或郵局帳戶供己使用，衡情對
    於上開帳戶將作非法使用乙節應有所認識，是被告主觀對於
    其向乙○○購得之前開帳戶提供予他人後，將作為詐欺取財
    之用，亦有所認識。本件事證明確，被告之犯行應堪認定。
三、查證人丙○○於警詢中僅供稱與其聯繫之人係1 名男子，然
    其無法指認該名男子即係被告或乙○○，本件亦查無積極證
    據證明被告確有與證人丙○○接觸或有領取其所匯款項之行
    為，復查無其他積極證據足以證明被告確有參與前揭詐騙集
    團，或確有親自使用該帳戶之資料。是核被告提供帳戶供他
    人實施詐欺取財之犯罪工具，所為係從事詐欺取財罪犯罪構
    成要件以外之行為，係犯刑法第30條第1 項、第339 條第1
    項詐欺取財罪之幫助犯，依刑法第30條第2 項之規定，按正
    犯之刑減輕之。又依刑法第28條規定，2 人以上共同實施犯
    罪之行為者，皆為正犯，而幫助犯係從事犯罪構成要件以外
    行為之人，數「幫助犯」之間並不能成立「共同正犯」，是
    檢察官認被告與乙○○係幫助詐欺取財之共同正犯，尚有誤
    會，附此敘明。
四、原審認被告罪證明確，並適用刑事訴訟法第449 條第1 項前
    段、第454 條第2 項，刑法第339 條第1 項、第30條前段、
    第41條第1 項前段，罰金罰鍰提高標準條例第1 條前段、第
    2 條。審酌被告因一時失慮，提供帳戶供詐欺犯者方便行騙
    財物，且否認犯行，行為殊屬非是，然其獲利不多，被告否
    認犯行等一切情狀，量處拘役50日，併諭知易科罰金之折算
    標準，其認事用法均無違誤，量刑亦稱妥適，被告否認犯行
    指摘原判決不當，為無理由，應予駁回。
五、臺灣高雄地方法院檢察署以94年度偵字第24501 號及第2178
    1 號移請併案意旨略以：被告甲○○能預見提供自己帳戶予
    不相識之人使用，可能幫助不詳之詐騙集團作為掩飾自己重
    大犯罪之用之情況下，仍以不違背其本意而基於幫助詐欺取
    財之故意，於93年間提供自己所申請之中國農民銀行新營分
    行帳號000000 00000號、台新銀行帳號00000000000000 號
    、華南銀行麻豆分行帳號000000000000號之存摺、金融卡、
    密碼予不詳之詐騙集團作為詐欺取財之用，因認被告此部分
    所為亦涉犯刑法第30條第第1 項、第339 條第1 項幫助詐欺
    取財罪。按犯罪事實應依證據認定之，無證據不得認定犯罪
    事實，不能證明被告犯罪或其行為不罰者，應諭知無罪之判
    決，刑事訴訟法第154 條第2 項及第301 條第1 項分別定有
    明文。又刑法上之幫助犯，以正犯已經犯罪為構成要件，故
    幫助犯無獨立性，如無他人犯罪行為之存在，幫助犯即無由
    成立（最高法院60年台上字第2159號判例可資參照）。經查
    ：檢察官認被告就前開移請併案審理之事實亦涉犯幫助詐欺
    取財罪嫌，係以案外人李明政、翁茂倫、田孝文於93年12月
    13日為警查獲在桃園縣桃園市○○○路○ 段58之1 號以提款
    機提領詐欺取財之款項，涉犯詐欺取財罪嫌，而在其等身上
    查獲有被告台新銀行帳號00000000000000號、華南銀行麻豆
    分行帳號000000 000000 號之存摺及中國農民銀行新營分行
    帳號00000000000 號提款卡之事實為其論斷之依據。訊據被
    告甲○○於本院審理中固承認伊將其中國農民銀行新營分行
    帳號00000000000 號、台新銀行帳號00000000000000號、華
    南銀行麻豆分行帳號000000000000號之存摺、金融卡、密碼
    交予地下錢莊業者，然被告是否有移請併案審理之詐欺取財
    犯行，首應審究者應係被告提供帳戶之存摺、金融卡、密碼
    予他人之後，該人有無以該帳戶為詐欺取財之工具，亦即詐
    欺取財之正犯犯罪行為是否存在。本件縱被告前開帳戶內有
    有款項存入及領出，然無證據證明前開款項係他人遭詐欺取
    財而匯入，亦無積極證據證明有人曾以被告前開帳戶作為詐
    欺取財之用，是本件並無證據證明有正犯之犯罪行為存在，
    自難認被告交付帳戶之行為係幫助詐欺取財行為，就移請併
    案審理部分既不能證明被告犯罪，則難謂該部分事實與本件
    業經論罪科刑部分有裁判上一罪關係，本院無從併予審究，
    應退由檢察官另為適法之處理。
據上論斷，應依刑事訴訟法第455 條之1 第1 項、第3 項、第36
8 條，判決如主文。
本案經檢察官丁○○到庭執行職務。
中    華    民    國    95    年    1     月    25    日
                  刑事第七庭        審判長法  官  孫啟強
                                          法  官  張茹棻
                                          法  官  卓立婷
以上正本證明與原本無異。
本判決不得上訴。
中    華    民    國    95    年    1     月    25    日
                                          書記官  李春慧


司法院資訊處製作；財團法人民間司法改革基金會備份。
